【裁判字號】    97,交聲,284
【裁判日期】    971007
【裁判案由】    聲明異議
【裁判全文】
臺灣屏東地方法院交通事件裁定
97年度交聲字第284號
移送機關  交通部公路總局高雄區監理所屏東監理站
受處分人  甲○○
即異議人
上列受處分人因違反道路交通管理處罰條例案件, 對於交通部公
路總局高雄區監理所屏東監理站民國97年7 月22日屏監違字第裁
82-GC0000000號裁決聲明異議, 本院裁定如下：
    主  文
原處分撤銷。
甲○○不罰。
    理  由
一、原處分意旨略以：駕駛人甲○○於民國94年6 月19日9 時44
    分, 騎乘其所有車號VRJ-203 號輕型機車, 行經台中市○○
    路時, 不依標誌標線號誌指示行車, 且拒絕停車接受警方稽
    查而逃逸, 為警逕行舉發, 其情節依道路交通管理處罰條例
    第48條第1 項第2 款、第60條第1 項及同條例第63條第1 項
    規定，應處新臺幣（下同）7,800 元罰鍰並記違規點數2 點
    。
二、異議人堅決否認上開違規行為, 辯稱伊從未違規行駛, 亦不
    曾接獲紅單, 不應無端受罰等語。
三、按交通法庭認為聲明異議有理由者, 應以裁定將原處分經聲
    明異議部分撤銷, 並自為裁定, 道路交通案件處理辦法第20
    條定有明文。次按, 汽（機）車駕駛人若有「不服指揮稽查
    而逃逸」之情形, 當場不能或不宜攔截製單舉發者, 得於記
    明車輛牌照號碼、車型等可資辨明之資料後, 對汽（機）車
    所有人逕行舉發處罰, 道路交通管理處罰條例第7 條之2 第
    1 項第4 款、第4 項固有明文規定。然以目視方式記錄車號
    , 恆須經過「辨識」、「記憶」及「抄錄」等步驟, 如其中
    一步驟發生錯誤, 即可能造成牌號誤載之結果, 此與以照相
    、錄影或其他科學儀器所記錄者, 乃具有直接性、明確性及
    可供事後檢驗等特性之證據自不可等量齊觀。況現今偽造車
    牌之情形並非鮮見, 故如未經警員直接攔截違規駕駛人予以
    查詢, 或有照相、錄影等可供事後查考, 實無從確認車牌之
    真偽。因此, 如警員以目視方式記錄違規駕駛人車牌號碼,
    而未能佐以其他客觀證據, 受處分人又否認駕車行經舉發地
    點時, 為免誤罰, 實不宜以舉發員警之記錄或陳述作為交通
    違規事件裁罰之唯一依據。末按, 汽（機）車駕駛人不依標
    誌標線號誌指示行駛者, 除有符合道路交通管理處罰條例第
    7 條之2 第1 項第7 款所定「經以科學儀器取證據資料證明
    其行為違規」之情形外, 依法不得「逕行舉發」, 而須以「
    當場舉發」方式為之（違反道路交通管理事件統一裁罰基準
    及處理細則第11條第1 項及道路交通管理處罰條例第7 條之
    2 第1 項第7 款參照）。如警員僅以目視方式, 逕行舉發機
    車駕駛人不依標誌標線號誌指示行駛, 其舉發程序即非適法
    。
四、經查：
    (一)交通部公路總局屏東監理站（以下簡稱屏東監理站）所為
      前開裁決, 乃以台中市警察局第一分局之舉發為依據, 而
      前開機關之舉發則又係以「逕行舉發」方式為之, 此分別
      有裁決書及台中市警察局第一分局97年3 月21日中分一交
      字第0970006854號函各1 分附卷可考。惟本件並未檢附相
      關「舉發違規通知單」、「採證照片」及「送達證明書」
      , 本院遂函請台中市警察局第一分局檢送上開文件, 嗣經
      該局函覆本院稱: 「有關邱香蘭君聲明異議交通違規舉發
      單第GC0000000 號（車號VRJ-203） 交通違規通知單乙案
      , 相關舉發通知單、送達回證等資料已逾保存年限」, 而
      未能提供。易言之, 本件「舉發違規通知單」是否合法達
      受處分人一節, 已無從查證, 且無採證照片或舉發違規通
      知單可資查考。如本件僅以警員依目視方式記錄違規車輛
      之車牌號碼, 因該方法有如前所述之不明確性, 即舉發員
      警所目睹之機車駕駛人是否為異議人本人？抄錄之車號是
      否正確無誤？車牌是否有偽造情事？皆屬有疑, 故尚不足
      以證明違規人即為本件受處分人, 本院因認在無採證照片
      之情形下, 不宜以舉發員警目視抄錄之車號作為本件交通
      違規事件裁罰之依據。
    (二)再者, 道路交通管理處罰條例第7 條之2 規定：汽（機）
      車駕駛人之行為須有該條第1 項第1 款至第6 款情形或第
      7 款有其他違規行為, 經以科學儀器取得證據資料者, 始
      得「逕行舉發」, 有如前述。本件裁罰之「機車駕駛人不
      依標誌標線號誌指示」行為, 並非道路交通管理處罰條例
      第7 條之2 第1 款至6 款所列事項, 依法不得「逕行舉發
      」。而本件又無駕駛人違規行為之採證照片或其他以科學
      儀器取得之證據可資參照。故此部分裁罰之違規行為與「
      逕行舉發」之要件尚有不符, 舉發機關以逕行舉發方式為
      之, 其舉發程序尚非適法, 監理機關應不得依此項違法之
      舉發而對受舉發人予以裁罰。
    (三)綜上所論, 本件或因舉發程序不合法律規定; 或因裁罰所
      憑之證據僅有警員目視所得之車牌號碼, 而有如前所述之
      瑕疵, 無從證明該違規駕駛人即為異議人本人或其授權使
      用機車之人。本院復查無其他證據, 足以認定異議人為違
      規行車之人, 揆諸前開法律規定及說明, 應認異議人之聲
      明異議為有理由, 爰撤銷上揭原處分, 並諭知受處分人不
      罰。
據上論斷, 應依道路交通管理處罰條例第87條第2 項, 道路交通
案件處理辦法第20條, 裁定如主文。
中    華    民    國    97    年    10    月    7     日
                  交通法庭      法  官  王以齊
以上正本證明與原本無異。
如不服本裁定應於收受送達後五日內向本院提出抗告書狀敘述抗
告之理由抗告於台灣高等法院高雄分院。
                                書記官  蔡進吉
中    華    民    國    97    年    10    月    7     日


司法院資訊處製作；財團法人民間司法改革基金會備份。
